【裁判字號】    97,破抗,33
【裁判日期】    970415
【裁判案由】    宣告破產
【裁判全文】
臺灣高等法院民事裁定                  97年度破抗字第33號
抗  告  人  國泰世華商業銀行股份有限公司
法定代理人  乙○○
上列抗告人因與相對人甲○○破產宣告事件，對於中華民國九十
七年二月二十九日臺灣桃園地方法院九十六年度破字第六０號裁
定，提起抗告，本院裁定如下：
    主  文
原裁定廢棄。
    理  由
一、原裁定意旨略以：「聲請人（本件相對人）資產僅剩新台幣
    （下同）二十萬元不足清償二百七十萬二千三百五十五元債
    務，符合破產不能清償債務之要件。」等語。
二、抗告意旨略以：「相對人仍具有固定收入、良好之工作能力
    及一定之專業能力，是否可認為永久喪失清償債務之能力？
    又相對人雖有二十萬元現金，但於支付相關破產程序費用後
    ，得用以實際清償債權之數額與現有之債權額相較，尚不及
    百分之十，就債務發生之原因及債權得受償比例斟酌，將免
    除超過百分之九十之債務，實難認為達到債權債務間相對之
    衡平，而符合破產機制之本旨。」等語。
三、按「債務人不能清償債務者，依本法所規定和解或破產程序
    ，清理其債務。」、「債務人停止支付者，推定其為不能清
    償。」、「破產，對債務人不能清償債務者宣告之，除另有
    規定外，得因債權人或債務人之聲請宣告之。」而「於裁定
    前，法院得依職權為必要之調查，並傳訊債務人、債權人及
    其他關係人。」破產法第一條、第五十七條、第五十八條第
    一項、第六十三條第二項定有明文。所謂不能清償債務係指
    債務人之財產狀態，就所負之一般金錢債務或得易為金錢請
    求之債務，陷於長久不能之境，亦即債務人清償手段陷於繼
    續狀態之欠缺，若僅一時不能支付，則屬清償中止，尚難謂
    不能清償。而債務人財產是否已達不能清償債務之程度，不
    能僅以有形財產之有無及其價值為認定依據，就債務人之信
    用、能力亦應併予調查審認。依相對人於原法院所提財產狀
    況說明書、債權人清冊、債務人財產目錄、合作金庫商業銀
    行支票影本及其陳述可知，相對人積欠多數債權人之債務為
    二百七十萬二千三百五十五元，目前仍有二十萬元資產。而
    相對人已於民國（下同）九十五年八月間與銀行公會債務協
    商，達成自九十五年十月起，分一百期，利率百分之六點八
    八，每月以三萬八千九百六十四元，而依各債權銀行債權金
    額比例清償各項債務至全部清償為止之協議。依多數債權銀
    行於債務協商前鼓勵相對人參加上開債務協商機制，並予相
    對人長達一百期之分期還款之優惠，且參以相對人嗣後雖未
    依約履行，各債權銀行亦尚未催促還款或起訴請求、強制執
    行等事實以觀，相對人還款壓力，應無其所想像嚴重。況相
    對人係五十九年一月十日出生，目前年僅三十八歲，正值青
    壯年，且依債權人永豐信用卡股份有限公司於原法院所提相
    對人信用卡申請資料顯示，相對人為桃園縣大溪地政事務所
    測量人員，年收入約五十五萬元，堪認具有相當工作能力及
    專業能力，則計算至相對人六十五歲止，尚有二十七年可工
    作而取得收入之期間。是相對人有二十萬元之資產及相當之
    工作能力，總收入仍超出上開債務。原裁定未併就相對人之
    能力、信用等因素綜合斟酌，僅以有形財產之有無即遽認相
    對人資產不足清償其所積欠之債務，而准為破產宣告之裁定
    ，應嫌率斷。
四、再者，相對人雖有二十萬元資產，然原法院仍應依職權就有
    無宣告破產之實益為必要之調查，即法院應調查審認債務人
    之財產是否足敷清償破產財團費用及財團債務，而非以破產
    債權是否得受清償而定。因此相對人所自承之上開債務，是
    否無別除權？上開財產是否足以構成破產財團？是否足以清
    償破產財團之管理、變價及分配所生之費用，及破產管理人
    之報酬暨抗告人及其家屬之必要生活費等最基本之財團費用
    及財團債務？等疑義，相對人於原法院並未提出具體事證，
    惟依上開說明，法院就破產聲請，應依職權為必要之調查，
    原法院就此等相關問題並未予具體詳查，遽准許相對人破產
    聲請，亦嫌疏略。抗告意旨指摘原裁定不當，求予廢棄，為
    有理由。爰由本院將原裁定廢棄，發回原法院詳為調查，另
    為合法適當之處理。
五、據上論結，本件抗告為有理由，爰裁定如主文。
中    華    民    國    97    年    4    月    15     日
                    民事第三庭
                        審判長法  官    林敬修
                              法  官    黃騰耀
                              法  官    藍文祥
正本係照原本作成。
本裁定除以適用法規顯有錯誤為理由，並經本院許可外，不得再
抗告。如提起再抗告，應於收受後10日內委任律師為訴訟代理人
向本院提出再抗告狀。並繳納再抗告費新台幣一千元。
中    華    民    國    97    年    4     月    16    日
                              書記官    顧倪淑貞


司法院資訊處製作；財團法人民間司法改革基金會備份。
